臺灣桃園地方法院民事判決
110年度重訴字第194號
原      告  石世國  

            石朝田  

共      同
訴訟代理人  李承訓律師
被      告  王建勝  

            黃文政  
            邱椿梅  

上列當事人間請求拆屋還地等事件，於民國111年8月17日辯論終
結，本院判決如下：
    主      文
被告王建勝應將坐落桃園市○○區○○段0000地號土地如附圖編號10
24⑶部分所示面積12.05平方公尺地上物拆除，並將該部分占有土
地返還原告及其他共有人。
被告邱春梅應將坐落桃園市○○區○○段0000地號土地如附圖編號10
24⑵部分所示面積9.57平方公尺地上物拆除，並將該部分占有土
地返還原告及其他共有人。
被告黃文政應將坐落桃園市○○區○○段0000地號土地如附圖編號10
24⑴部分所示面積11.74平方公尺地上物拆除，並將該部分占有土
地返還原告及其他共有人。
訴訟費用由被告負擔。
本判決第一項，於原告以新臺幣壹拾伍萬元為被告王建勝供擔保
後，得假執行。但被告王建勝如以新臺幣肆拾貳萬壹仟柒佰伍拾
元為原告預供擔保，得免為假執行。
本判決第二項，於原告以新臺幣壹拾壹萬元為被告邱春梅供擔保
後，得假執行。但被告邱春梅如以新臺幣叁拾萬壹仟肆佰伍拾伍
元為原告預供擔保，得免為假執行。
本判決第三項，於原告以新臺幣壹拾叁萬元為被告黃文政供擔保
後，得假執行。但被告黃文政如以新臺幣叁拾陸萬捌仟伍佰伍拾
元為原告預供擔保，得免為假執行。
    事實及理由
一、被告王建勝經合法通知，未於最後言詞辯論期日到場，核無
    民事訴訟法第386條各款所列情形，爰依原告之聲請，由其
    一造辯論而為判決。 
二、原告起訴主張：原告為坐落桃園市○○區○○段○0000地號土地
    之共有人（下稱系爭土地），持份有540分之18及540分之9
    。被告王建勝在系爭土地上占有如附圖所示1024⑶之面積12.
    05平方公尺，並擁有未辦保存登記建物（下稱系爭建物）；
    被告邱春梅在系爭土地上占有如附圖所示1024⑵之面積（下
    稱系爭建物地上物）9.57平方公尺，並擁有未辦保存登記建
    物（下稱系爭建物）；被告黃文政在系爭土地上占有如附圖
    所示1024⑶之面積11.74平方公尺，並擁有未辦保存登記建物
    （下稱系爭建物）。被告等為系爭建物之事實處分權人，沒
    有使用系爭土地特定位置之權限。爰依民法第767條、第821
    規定提起本件訴訟。並聲明（一）被告王建勝應將坐落桃園
    市○○區○○段0000地號土地如附圖編號1024⑶部分所示面積12.
    05平方公尺地上物拆除，並將該部分占用土地返還原告及其
    他共有人。（二）被告邱春梅應將坐落桃園市○○區○○段0000
    地號土地如附圖編號1024⑵部分所示面積9.57平方公尺地上
    物拆除，並將該部分占用土地返還原告及其他共有人。（三
    ）被告黃文政應將坐落桃園市○○區○○段0000地號土地如附圖
    編號1024⑴部分所示面積11.74平方公尺地上物拆除，並將該
    部分占用土地返還原告及其他共有人。（四）願供擔保，請
    准宣告假執行。
三、被告部分：
（一）王建勝部分：雖未於最後言詞辯論期是到場，惟據先前答
      辯略以，當初是向共有人王香琴、陳紀樺承租土地，蓋有
      系爭建物，並非無權占有。原告出售土地有瑕疵，請求拆
      除地上物建物並非為全體共有人之利益，故其請求顯無理
      由等語置辯。並答辯聲明：原告之訴及假執行之聲請均駁
      回。如受不利判決，願供擔保免為假執行。
（二）黃文政部分：就被告擁有系爭建物侵占原告等共有土地沒
      有意見，原告拆除時要使地上物建物能夠使用之狀態，其
      他被告沒有意見等語置辯。並答辯聲明：原告之訴及假執
      行之聲請均駁回。如受不利判決，願供擔保免為假執行。
（三）邱春梅部分：就被告擁有系爭建物侵占原告等共有土地沒
      有意見，原告拆除時要使地上物能夠使用之狀態，其他被
      告沒有意見等語置辯。並答辯聲明：原告之訴及假執行之
      聲請均駁回。如受不利判決，願供擔保免為假執行。
四、原告主張其為桃園市○○區○○段0000地號土地之所有權人之一
    ，被告王建勝在系爭土地占有如附圖所示1024⑶之面積12.05
    平方公尺，並擁有未辦保存登記建物；被告邱春梅在系爭土
    地占有如附圖所示1024⑵之面積9.57平方公尺，並擁有未辦
    保存登記建物；被告黃文政在系爭土地占有如附圖所示1024
    ⑶之面積11.74平方公尺，並擁有未辦保存登記建物，業據其
    提出土地所有權狀，且經本院會同兩造及地政事務所人員前
    往現場勘驗屬實，並製有勘驗筆錄及測量成果圖在卷可稽，
    被告等就此亦不爭執，堪認原告之主張為真實。
五、本院之判斷：
（一）按以無權占有為原因，請求返還土地者，土地所有權人對
      其土地被無權占有之事實並無舉證責任，占有人應就其取
      得占有係有正當權源之事實證明之。本件被告既不爭執原
      告為系爭土地之所有權人之一，則依前揭說明，被告王建
      勝在系爭土地上占有如附圖所示1024⑶之面積12.05平方公
      尺，並擁有未辦保存登記建物；被告邱春梅在系爭土地上
      占有如附圖所示1024⑵之面積9.57平方公尺，並擁有未辦
      保存登記建物；被告黃文政在系爭土地上占有如附圖所示
      1024⑴之面積11.74平方公尺，並擁有未辦保存登記建物，
      被告等自應就其為有權占有系爭部分土地之正當權源事實
      ，負舉證責任。
（二）本件被告既不爭執原告為系爭土地之所有權人之一，則依
      前揭說明，被告王建勝應就其有權占有如附圖號1024⑶部
      分所示面積12.05平方公尺部分土地；被告邱春梅應就其
      有權占有如附圖編號1024⑵部分所示面積9.57平方公尺部
      分土地；被告黃文政應就其有權占有如附圖編號1024⑴部
      分所示面積11.74平方公尺部分土地之正當權源事實，負
      舉證責任。經查：被告王建勝抗辯向共有人承租，然被告
      王建勝並未提出係共有人之租任契約，且被告王建勝亦未
      提出當初系爭土地有分管協議，系爭建物係有權使用系爭
      土地；邱春蘭、黃文政均未提出就佔有系爭土地之系爭地
      上物建物有權使用系爭土地之相關資料。既然被告等無法
      提出任何證據足以證明其所有之系爭建物有權系爭使用系
      爭土地。本院依調查證據之結果，堪信原告主張被告等無
      權占有系爭土地屬實。
（三）末按各共有人對於第三人，得就共有物之全部為本於所有
      權之請求。但回復共有物之請求，僅得為共有人全體之利
      益為之。又所有人對於無權占有或侵奪其所有物者，得請
      求返還之。對於妨害其所有權者，得請求除去之。有妨害
      其所有權之虞者，得請求防止之，民法第821、767條分別
      定有明文。本件原告為系爭土地之共有人之一，且被告等
      不能證明其有正當使用之權源，自負有排除侵害、返還土
      地之責，是原告請求被告王建勝應將坐落桃園市○○區○○段
      0000地號土地如附圖編號1024⑶部分所示面積12.05平方公
      尺地上物拆除；被告邱春梅應將坐落桃園市○○區○○段0000
      地號土地如附圖編號1024⑵部分所示面積9.57平方公尺地
      上物拆除；被告黃文政應將坐落桃園市○○區○○段0000地號
      土地如附圖編號1024⑴部分所示面積11.74平方公尺地上物
      拆除，並將該部分占用土地返還予原告及其他共有人，自
      屬有據，應予准許。
六、綜上所述，原告依據民法第767條、第821條定，請求被告王
    建勝應將坐落桃園市○○區○○段0000地號土地如附圖編號1024
    ⑶部分所示面積12.05平方公尺地上物拆除；被告邱春梅應將
    坐落桃園市○○區○○段0000地號土地如附圖編號1024⑵部分所
    示面積9.57平方公尺地上物拆除；被告黃文政應將坐落桃園
    市○○區○○段0000地號土地如附圖編號1024⑴部分所示面積11.
    74平方公尺地上物拆除，並將該部分占用土地返還原告及其
    他共有人，為有理由，應予准許。
七、兩造均陳明願供擔保，聲請宣告假執行及免為假執行之宣告
    ，經核並無不合，爰依民事訴訟法第390條第2項分別酌定相
    當擔保金額准許之。
八、本件事證已臻明確，兩造其餘攻擊防禦方法及所提證據，經
    核與判決結果不生影響，爰不逐一論述，附此敘明。
九、訴訟費用負擔之依據：民事訴訟法第78條。
中　　華　　民　　國　　111 　年　　9 　　月　　14　　日
                  民事第三庭法　官　張益銘

以上正本係照原本作成
如對本判決上訴，須於判決送達後 20 日內向本院提出上訴狀。
如委任律師提起上訴者，應一併繳納上訴審裁判費。
中　　華　　民　　國　　111 　年　　9 　　月　　14　　日
                            書記官　李毓茹